【裁判字號】    97,簡,111
【裁判日期】    970530
【裁判案由】    綜合所得稅
【裁判全文】
臺北高等行政法院判決
                                     97年度簡字第00111號
原      告  甲○○
被      告  財政部臺灣省北區國稅局
代  表  人  陳文宗
上列當事人間因綜合所得稅事件，原告不服財政部中華民國96年
12月20日台財訴字第09600445600號（案號：第 00000000號）訴
願決定，提起行政訴訟。本院判決如下：
    主  文
原告之訴駁回。
訴訟費用由原告負擔。
    事  實
一、事實概要：
    緣原告民國（下同）93年度綜合所得稅結算申報，漏報執行
    業務所得新臺幣（下同） 655,255元，經被告機關查獲，歸
    課綜合所得總額661,223元，補徵應納稅額 43,763元，並按
    所漏稅額 43,763元處0.5倍罰鍰21,800元（計至百元止）。
    原告不服，就罰鍰部分申請復查，未獲變更，提起訴願遭決
    定駁回，遂提起本件行政訴訟。
二、兩造聲明：
    (一)原告聲明求為判決：訴願決定、原處分均撤銷。
    (二)被告聲明求為判決：1.駁回原告之訴。
                        2.訴訟費用由原告負擔。
三、兩造之爭點：被告以原告93年度綜合所得稅結算申報，漏報
    執行業務所得，罰鍰21,800元，是否適法？
    (一)原告主張之理由：
      1.原告申報綜合所得稅，除了90年度以二維條碼申報外，
        都是在申報期間內至鄉公所由報稅服務人員核算申報，
        並無重大缺失。93年中，被告機關服務人員郭秋華抽查
        原告的申報，發現原告給房東的扣繳憑單沒有在一月底
        前申報，罰原告7,500 元，原告才到國稅局桃園縣分局
        申報，誰知93年度、94年度、95年度的稅全錯了，桃園
        分局的報稅人員把原告的執行業務所得的扣繳憑單沒有
        忠實的登錄，而原告本身並沒什麼錯。
      2.93年第一次到國稅局桃園縣分局報綜合所得稅，報稅小
        姐說扣繳憑單用不著，清單上都有了，原告就將資料全
        都交給報稅小姐，誰知道96年6月6日收到被告桃園縣分
        局要原告繳93年度本稅43,763元，罰鍰21,800元。聯繫
        桃園縣分局，95年度的稅再報一次，因為只差幾天被罰
        幾塊錢；94年度的稅要繳7 萬多，馬上發覺是國稅局所
        屬桃園縣分局報稅小姐把原告的執行業務所得報成利息
        所得，馬上打電話去約時間更正。
      3.93年度的報稅，原告打電話給桃園縣分局李盈還，他卻
        說就算原告有把一張中央健保局的執行業務所得扣繳憑
        單附上去，但是另一張中央健保局執行業務所得扣繳憑
        單沒有附上去，還是要罰。
        原告打電話到中央健保局，收到另一張執行業務所得扣
        繳憑單為 776,220元，按牙醫師在中央健保局的必要費
        用是78%，要報稅只有170,768.4元，換算下來，繳稅應
        只有3、4千元。尤其原告93年3月15日由桃園縣蘆竹鄉
        遷來大園鄉，向中央健保局申請並核准，應該總歸戶，
        原告同時向蘆竹錦興郵局申請原告本人及診所的郵件轉
        寄地址，顧慮周詳，實在沒有什麼錯。
    (二)被告主張之理由：
      1.按「納稅義務人應於每年5月1日起至5 月31日止，填具
        結算申報書，向該管稽徵機關，申報其上一年度內構成
        綜合所得總額……之項目及數額，以及有關減免、扣除
        之事實，並應依其全年應納稅額減除……扣繳稅額及可
        扣抵稅額，計算其應納之結算稅額，於申報前自行繳納
        。」「納稅義務人已依本法規定辦理結算申報，但對依
        本法規定應申報課稅之所得額有漏報或短報情事者，處
        以所漏稅額2倍以下之罰鍰。」為所得稅法第71條第1項
        前段及第110條第1項所明定。
      2.原告93年度漏報執行業務所得 655,255元，原查按所漏
        稅額43,763元處0.5倍罰鍰 21,800元（計至百元止）。
        原告主張93年度所得稅是由被告服務人員輔導其申報，
        服務人員漏未申報系爭執行業務所得，致產生漏報所得
        云云，查綜合所得稅係採自行申報制，有所得即應申報
        ，原告對申報內容應盡審查核對之責，其未就實際所得
        予以申報致漏報系爭所得核有過失，依前揭規定，原處
        罰鍰並無違誤，請予維持。
      3.綜上論述：原核定及復查、訴願決定並無違誤，請准如
        答辯之聲明判決。
    理  由
一、本件被告機關處原告罰鍰21,800元，數額在20萬元以下（司
    法院曾依行政訴訟法第219條第2項之規定，將行政訴訟法第
    229條第1項之簡易案件金額提高為20萬元，並自93年1月1日
    起施行），係屬行政訴訟法第229條第1項規定之涉訟事件，
    應依簡易訴訟程序進行之，先予敘明。
二、按「納稅義務人應於每年5月1日起至5月31日止，填具結算
    申報書，向該管稽徵機關，申報其上一年度內構成綜合所得
    總額……之項目及數額，以及有關減免、扣除之事實，並應
    依其全年應納稅額減除……扣繳稅額及可扣抵稅額，計算其
    應納之結算稅額，於申報前自行繳納。」「納稅義務人已依
    本法規定辦理結算申報，但對依本法規定應申報課稅之所得
    額有漏報或短報情事者，處以所漏稅額2倍以下之罰鍰。」
    為所得稅法第71條第1項前段及第110條第1項所明定。
三、本件原告93年度綜合所得稅結算申報，漏報執行業務所得65
    5,255元，經被告機關查獲，歸課綜合所得總額661,223元，
    補徵應納稅額43,763元，並按所漏稅額43,763元處0.5倍罰
    鍰21,800元（計至百元止）。原告不服，就罰鍰部分申請復
    查，未獲變更，提起訴願遭決定駁回，原告循序起訴意旨略
    以原告93年度所得稅是由被告服務人員輔導其申報，服務人
    員漏未申報系爭執行業務所得，致產生漏報所得，原告並無
    過錯，爰請求判決如聲明云云。
四、查原告93年度漏報執行業務所得655,255元，原查按所漏稅
    額43,763元處0.5倍罰鍰21,800元（計至百元止）之事實，
    為原告所不爭，並有綜合所得稅電子結算申報收執聯、各類
    所得扣繳暨免扣繳憑單、違章案件罰鍰繳款書、綜合所得稅
    核定通知書等附原處分卷可稽。原告固主張93年度所得稅是
    由被告服務人員輔導其申報，服務人員漏未申報系爭執行業
    務所得，致產生漏報所得，並無過失云云；惟按綜合所得稅
    係採自行申報制，有所得即應申報，縱由他人協助其申報，
    納稅義務人本人亦應盡誠實申報及對申報內容應盡審查核對
    之責，其未就實際所得予以申報及核對申報內容，致漏報系
    爭所得，核有過失，依前揭規定，原處罰鍰並無違誤。原告
    起訴論旨，並非可採。被告機關以原告93年度綜合所得稅結
    算申報，漏報執行業務所得，罰鍰21,800元，並無違誤，復
    查及訴願決定遞予維持，亦無不合，原告猶執前詞，訴請撤
    銷，為無理由，應予駁回。又本件係適用簡易訴訟程序，爰
    不經言詞辯論逕為判決。
據上論結，本件原告之訴為無理由，爰依行政訴訟法第233條第1
項、第98條第1項前段，判決如主文。
中    華    民    國    97    年    5    月    30    日
              台北高等行政法院第六庭
                              法  官  許瑞助
上為正本係照原本作成。
本件以訴訟事件所涉及之法律見解具有原則性者為限，始得於本
判決送達後20日內向本院提出上訴狀並表明上訴理由，如已於本
判決宣示後送達前提起上訴者，應於判決送達後20日內補具上訴
理由（均按他造人數附繕本），且經最高行政法院許可後方得上
訴。
中    華    民    國    97    年    5    月    30    日
                              書記官  吳芳靜


司法院資訊處製作；財團法人民間司法改革基金會備份。
